臺灣彰化地方法院刑事判決　　　　　　 100年度交訴字第47號
公　訴　人　臺灣彰化地方法院檢察署檢察官
被　　　告　劉昭宏
上列被告因公共危險等案件，經檢察官提起公訴（100年度調偵
字第54、55號），本院改依簡式審判程序判決如下：
    主    文
劉昭宏犯服用酒類，不能安全駕駛動力交通工具罪，處有期徒刑
參月；又因過失致人於死，處有期徒刑壹年貳月；又駕駛動力交
通工具肇事，致人死而逃逸，處有期徒刑捌月。應執行有期徒刑
貳年，緩刑伍年，緩刑期間付保護管束，且應依執行檢察官之命
令，向指定之政府機關、政府機構、行政法人、社區或其他符合
公益目的之機構或團體，提供貳佰肆拾小時之義務勞務。
    事    實
一、劉昭宏為彰化縣警察局溪湖分局警備隊警員（現因本案被處
    停職），其於民國99年10月31日凌晨1時許，在彰化縣溪湖
    鎮○○路上某餐廳飲用摻水之威士忌酒約3、4杯後，明知飲
    用酒類後，已達不能安全駕駛動力交通工具之程度時，不得
    駕駛動力交通工具，仍於同日凌晨5時14分許，駕駛車牌號
    碼OE-9858號自用小客車自該處上路欲返回住處，而沿彰化
    縣埔心鄉○○村○○○○○道路由西向東方向行駛，嗣於同日
    凌晨5時24分許，行經臺144線道路埔心鄉○○道前時，原應
    注意汽車駕駛人於駕駛車輛時，應注意車前狀況，並隨時採
    取必要之安全措施，且其有飲用酒類，意識與反應能力下降
    ，不得駕駛動力交通工具，又依當時天候晴、夜間雖無照明
    、但其車有車燈、直路、柏油路、路面乾燥、無缺陷、亦無
    障礙物，天侯、路況及視距均良好等情形，並無不能注意之
    情事，竟疏於注意，因酒力作遂，精神不濟，不慎撞擊前方
    由黃自轉所騎乘之三輪腳踏車，致黃自轉受有腹部鈍挫傷併
    內出血、頭部鈍挫傷併蜘蛛網膜下腔出血、胸部挫傷併左側
    肋骨骨折及血胸等傷害。然劉昭宏於肇事後，明知其已因肇
    事致黃自轉受傷，理應停留在現場，採取救護或其他必要措
    施，並向警察機關報告，然其竟基於肇事逃逸之犯意，未下
    車察看，亦未救護傷患並報警處理，逕自駕車駛離現場逃逸
    。嗣經民眾發現黃自轉倒臥路旁，並另有民眾見劉昭宏駕駛
    之車輛前方底盤卡住1輛腳踏車一路拖行，而紛紛報警處理
    ，始將黃自轉送醫救治，惟黃自轉仍於同日上午6時9分許（
    起訴書載為當日上午11時許），因顱內出血、胸腹內出血、
    頸椎損傷致脊髓性休克、低容積性休克，於送醫救治前，即
    已死亡。嗣經警循線在彰化縣員林鎮○○路○段141號前發現
    上開車輛停放該處，而通知劉昭宏至彰化縣警察局交通警察
    隊溪湖分隊說明，並於同日上午8時22分許對劉昭宏施以呼
    氣酒精濃度檢測，測得其呼氣中所含酒精濃度達每公升0.63
    毫克，始查知上情。
二、案經彰化地方法院檢察署檢察官據報相驗後簽分及彰化縣警
    察局溪湖分局報請臺灣彰化地方法院檢察署檢察官偵查起訴
    。
    理  由
一、被告劉昭宏本件所犯均係死刑、無期徒刑、最輕本刑為3年
    以上有期徒刑以外之罪，其於準備程序就前揭被訴事實為有
    罪之陳述，經受命法官告知簡式審判程序之旨，並聽取被告
    與公訴人之意見後，本院認無不得或不宜改依簡式審判程序
    進行之處，爰依刑事訴訟法第273條之1第1項、第284條之1
    ，經合議庭裁定本案由受命法官獨任進行簡式審判程序，合
    先敘明。
二、上揭犯罪事實，業據被告劉昭宏於本院審理時全部坦白承認
    ，並有道路交通事故現場圖、道路交通事故調查報告表（一
    ）、（二）、道路交通事故當事人酒精測定紀錄表、刑法第
    185條之3案件測試觀察紀錄表、汽車駕駛人酒後生理協調平
    衡檢測紀錄表各1紙、彰化縣警察局受理各類案件紀錄表共3
    紙、舉發違反道路交通管理事件通知單共2紙、彰化縣警察
    局刑案勘查報告1份、彰化縣警察局99年12月20日彰警鑑字
    第0990076409號函附之鑑定書1份、現場暨車損照片共14張
    等在卷可稽。又被害人確因上開事故傷重不治死亡等情，亦
    經台灣彰化地方法院檢察署檢察官督同檢驗員相驗屬實，並
    製有勘驗筆錄、相驗屍體證明書、檢驗報告書、司法相驗病
    歷摘要各1份、相驗照片21張等附相驗卷可憑。是被害人確
    因本件車禍死亡，允無疑義。
三、按汽車行駛時，駕駛人應注意車前狀況，並隨時採取必要之
    安全措施；且駕駛人飲酒超過0.25毫克不得駕駛，此道路交
    通安全規則第94條第3項、114條第1項第2款等分別定有明文
    。被告為領有自用小客車駕駛執照之人，自應注意遵守上揭
    保護他人之交通法規；而依卷附道路交通事故調查報告表(
    一) 、(二)之記載，本件車禍發生時之天候晴、夜間雖無照
    明、但其車有車燈、直路、柏油路、路面乾燥、無缺陷、亦
    無障礙物，天候、路況及視距均良好等情形，客觀上並無不
    能注意之情事，被告應注意、能注意、卻疏不注意，仍於酒
    後駕車，以致精神狀況不佳，未能注意車前狀況，並隨時停
    車採取必要之安全措施而貿然前行，因此不慎撞擊在其前方
    騎腳踏車之被害人，致被害人受有顱內出血、胸腹內出血、
    頸椎損傷致脊髓性休克、低容積性休克等傷害而死亡，則其
    對本件車禍之發生顯有過失；而被害人確因本件事故死亡，
    已如前述，則被告之過失行為與被害人之死亡間，自具有相
    當因果關係。
    綜上，本件被告酒後不能安全駕駛動力交通工具、過失致人
    於死及肇事致人死亡而逃逸等犯行，均堪認定，皆應依法予
    以論科。
四、核被告劉昭宏所為，分別係犯刑法第185之3之服用酒類，不
    能安全駕駛動力交通工具而駕駛罪、同法第276條第1項之過
    失致人於死罪及同法第185條之4之肇事逃逸罪。被告所犯上
    開3罪間，犯意各別，罪名互異，應予分論併罰。又被告酒
    醉駕車，因而致人死亡，依法應負刑事責任，應依道路交通
    管理處罰條例第86條第1項規定，就其過失致死之行為加重
    其刑。爰審酌被告身為警務人員，當知政府多年來嚴禁酒後
    駕車，以確保人民生命、身體、財產安全之政策，竟知法犯
    法，於深夜飲酒後、經警測試其呼氣後之酒精濃度達每公升
    0.63毫克，仍駕駛自用小客車上路，漠視他人生命、身體、
    財產權，嚴重危及公眾行車之交通安全，終因酒力作遂，精
    神不濟，駕車將被害人撞擊致死，造成被害人及其家屬無可
    彌補之傷害，顯值非議；又被告於肇事後未留置現場等待員
    警前往處理，亦未將被害人送醫救治，隨即逃離現場，致使
    被害人喪失獲救之機，惡性亦屬非輕；然念其後業與被害人
    之家屬達成和解，賠償其損害，此有彰化縣埔心鄉調解委員
    會調解書1紙在卷可按，被害人家屬黃福君亦當庭表示願給
    被告改過之機會，並審酌被告生活狀況、智識程度等一切情
    狀，分別量處如主文所示之刑，並定其應執行刑，以資懲儆
    。又末查被告前未曾受有期徒刑以上刑之宣告，此有其臺灣
    彰化地方法院檢察署刑案資料查註紀錄表及臺灣高等法院被
    告全國前案紀錄表在卷可憑，其經此教訓，當知謹慎而無再
    犯之虞，本院考量上開各情，並審酌檢察官為被害人家屬黃
    君福之意見，認本判決所宣告之刑，以暫不執行為適宜，爰
    併宣告緩刑5年，以勵自新。再被告雖暫無執行其刑之必要
    ，但仍有施以相當處罰之需，故另諭知其應依執行檢察官之
    命令，向指定之政府機關、政府機構、行政法人、社區或其
    他符合公益目的之機構或團體，提供240小時之義務勞務，
    以示教懲，並依刑法第93條第1項第2款規定諭知被告於緩刑
    期間付保護管束，以督促其真誠反省，用免再犯。
據上論斷，應依刑事訴訟法第273條之1第1項、第299條第1項前
段，道路交通管理處罰條例第86條第1項，刑法第185條之3、第
276條第1項、第185條之4、第51條第5款、第74條第1項第1款、
第2項第5款、第93條第1項第2款，刑法施行法第1條之1，判決如
主文。
本案經檢察官劉欣雅到庭執行職務。
中    華    民    國   100    年    5     月    12    日
            刑事第六庭      法  官  葛永輝
以上正本證明與原本無異。
如不服本判決應於收受判決後10日內向本院提出上訴書狀，並
應敘述具體理由。其未敘述上訴理由者，應於上訴期間屆滿後
20日內向本院補提理由書(均須按他造當事人之人數附繕本)
「切勿逕送上級法院」。
告訴人或被害人對於判決如有不服具備理由請求檢察官上訴者，
其上訴期間之計算係以檢察官收受判決正本之日期為準。
中    華    民    國   100    年    5     月    12    日
                            書記官  林盛輝
附錄本案論罪科刑法條全文：
中華民國刑法第185條之3
服用毒品、麻醉藥品、酒類或其他相類之物，不能安全駕駛動力
交通工具而駕駛者，處1 年以下有期徒刑、拘役或科或併科15萬
元以下罰金。
中華民國刑法第185條之4
（肇事遺棄罪）
駕駛動力交通工具肇事，致人死傷而逃逸者，處6 月以上5 年以
下有期徒刑。
中華民國刑法第276條
（過失致死罪）
因過失致人於死者，處 2 年以下有期徒刑、拘役或 2 千元以下
罰金。
從事業務之人，因業務上之過失犯前項之罪者，處5 年以下有期
徒刑或拘役，得併科3 千元以下罰金。